【裁判字號】    97,消債更,953
【裁判日期】    980317
【裁判案由】    更生事件
【裁判全文】
臺灣臺北地方法院民事裁定           97年度消債更字第953號
聲  請  人
即  債務人  甲○○原名李家雯.
上列當事人因消費者債務清理事件聲請更生，本院裁定如下：
    主  文
聲請駁回。
聲請費用由聲請人負擔。
    理  由
一、按債務人對於金融機構因消費借貸、自用住宅借款、信用卡
    或現金卡契約而負債務，在聲請更生或清算前，應提出債權
    人清冊，以書面向最大債權金融機構請求協商債務清償方案
    並表明共同協商之意旨，消費者債務清理條例（下稱消債條
    例）第151條第1項定有明文。復依消債條例第3條規定，債
    務人有不能清償債務或有不能清償之虞者，始得依消債條例
    所定更生或清算程序，清理其債務。又聲請更生或清算不合
    程式或不備其他要件者，法院應以裁定駁回之，但其情形可
    以補正者，法院應定期間先命補正，復為同條例第8條所明
    定。
二、聲請意旨略以：債務人曾以書面向最大債權金融機構台新國
    際商業銀行股份有限公司（以下簡稱台新銀行）請求共同協
    商債務清償方案，因協商不成立，且其無擔保或無優先權之
    債務總額未逾新臺幣（下同）1200萬元，復未經法院裁定開
    始清算程序或宣告破產，爰依法聲請更生云云。
三、經查：
（一）按消債條例所定協商前置程序之意旨，在使金融機構與債
      務人就特定種類之債務清理事務上，利用法院程序外解決
      之協商機制，為迅速有效之自主性解決。而此一程序之進
      行，有賴當事人間之協力配合，本於誠信為基礎，形成債
      務清理之共識，藉由法院之事後核可，賦予協商內容作為
      執行名義之正當性。苟債務人為直接進入更生程序，而於
      前置協商程序時，故意使協商破裂，雖有債務協商不成立
      之形式，然藉由脫法方式造成此等結論，難謂債務人有進
      行債務清理之誠意可言。
（二）本件債務人主張其已踐行前置協商程序，但未能成立，固
      有前置協商不成立通知書可稽。惟該次前置協商不成立原
      因為：「要求折讓債權金額未為金融機構所接受」。經本
      院函詢最大債權銀行台新銀行有關聲請人債務協商不成立
      之原因，該行函覆稱：本行審核債務人現況，為減輕債務
      人負債金額，經徵得全體債權金融機構同意後，針對債務
      人積欠利息全部減免，使整體債務自121萬6050元降為117
      萬9222元，共計減免3萬6828元之債務，折讓成數達3.03%
       ，並就本金提供140期1%，月付金1萬元之還款方案。惟
      債務人仍表示無法接受該方案，並堅持要求每月僅能繳付
      8,000元，且總償還期限僅6年，並於8月11日面談時表示
      已透過律師聲請更生程序，本行迫於無奈只得開立協商不
      成立證明書等語，有台新銀行98年2月19日台新債協98 法
      字第20465號函附卷可稽，足見債務人無參與協商之誠意
      。
（三）又自債務人所提出之財政部臺北市國稅局95、96年度綜合
      所得稅各類所得資料清單觀之，債務人之每月平均收入為
      6萬871元，債務人雖陳稱依國稅局所得清單所示，伊每年
      收入約為65萬元，然係因債務人之母與伊任職於同部門，
      並常將其業績掛於伊名下所致，實則伊每月薪資僅為2萬
      5000元至2萬8000元云云。債務人雖據提出切結書及業務
      津貼表各乙份，然前開資料尚不足證明債務人每月之收入
      狀況確如其所言僅有2萬餘元，或國稅局之所得資料有何
      違誤之處，債務人復未提出其他證據以資佐證，是本院無
      從查知債務人所言是否屬實。從而，債務人每月之收入於
      扣除其所主張之每月生活必要支出2萬3708元及清償其他
      債務8000元後，仍餘有2萬9163元之餘額可供利用（計算
      式：00000-00000-0000=29163），而債務人卻不願接受最
      大債權銀行台新銀行所提出「140期，1％利率，月繳1萬
      元」協商方案，堪認債務人無參與前置協商之誠意，形同
      未確實踐行前置協商程序。依前揭說明，本件更生之聲請
      ，於法尚有未合。
四、綜上所述，債務人無參與前置協商之誠意，逕為本件更生聲
    請，於法尚有未合，應予駁回。爰裁定如主文。
中    華    民    國    98    年    3     月    17    日
                  民事第三庭    法  官  孫正華
以上正本係照原本作成。
如對本裁定抗告須於裁定送達後10日內向本院提出抗告狀，並繳
納抗告費新臺幣1,000元
中    華    民    國    98    年    3     月    17    日
                                書記官  林秀娥


司法院資訊處製作；財團法人民間司法改革基金會備份。
